臺灣臺中地方法院民事判決　94年度重訴字第359號
　原　　　告　璃伽股份有限公司
　法定代理人　甲○○○
　訴訟代理人　許曉怡　　律師
　被　　　告　乙○○
　　　　　　　丙○○○
　共　　　同
　訴訟代理人　吳雄仁　　律師
上當事人間因刑事附帶民事訴訟請求損害賠償事件，經本院刑事
庭移送前來，經本院於民國九十四年十一月二十二日言詞辯論終
結，判決如下：
    主    文
被告應連帶給付原告新臺幣貳佰貳拾壹萬陸仟伍佰元，及自民國
九十四年六月四日起至清償日止，按年息百分之五計算之利息。
原告其餘之訴駁回。
訴訟費用由由被告連帶負擔百分之十，餘由原告負擔。
本判決於原告以新臺幣柒拾參萬玖仟元為被告供擔保後，得假執
行；但被告以新臺幣貳佰貳拾壹萬陸仟伍佰元為原告供擔保後，
得免為假執行。
原告其餘假執行之聲請駁回。
    事實及理由
甲、程序方面：
    按訴狀送達後，原告不得將原訴變更或追加。但請求之基礎
    事實同一、擴張或減縮應受判決事項之聲明者，不在此限。
    民事訴訟法第二百五十五條第一項第二款、第三款分別定有
    明文。又按原告於判決確定前，得撤回訴之全部或一部，民
    事訴訟法第二百六十二條第一項定有明文。另按不變更訴訟
    標的，而補充或更正事實上或法律上之陳述者，非為訴之變
    更或追加，民事訴訟法第二百五十六條定有明文。本件原告
    提起本訴原聲明請求：「1.被告應連帶給付原告新台幣（下
    同）二千四百四十一萬元及自起訴狀繕本送達翌日起至清償
    日止，按年息百分之五計算之利息。2.被告乙○○應給付原
    告一百六十八萬六千五百九十二元及自起訴狀繕本送達翌日
    起至清償日止，按年息百分之五計算之利息。3.被告丙○○
    ○應給付原告六十七萬五千元及自起訴狀繕本送達翌日起至
    清償日止，按年息百分之五計算之利息。」嗣於民國（下同
    ）九十四年十月七日言詞辯論期日當庭，對於被告乙○○來
    臺機票住宿費用部分三萬二千五百九十二元主張撤回、被告
    丙○○○請領資遣費（退職金）部分，由六十七萬五千元減
    縮為五十六萬二千五百元、營業損失部分由一千四百萬擴張
    為二千零五十二萬三千四百八十九元、商譽損失部分由一千
    萬元減縮至二百萬元，並更正聲明被告應連帶給付，而變更
    聲明：「被告應連帶給付原告二千五百一十四萬九千九百八
    十九元及自起訴狀繕本送達翌日起至清償日止，按年息百分
    之五計算之利息。」，可認係基於同一基礎事實為訴之變更
    、撤回及更正，應予准許。
乙、實體方面：
壹、原告起訴主張：
    1.被告乙○○於八十四年九月二十九日，經設於日本國三重
      縣員牟郡大安町南金井一七三二番地之「株式會社璃伽麻
      林工程」，指派在我國擔任該株式會社所投資之原告璃伽
      股份有限公司（下稱璃伽公司）之董事長。丙○○○亦於
      八十五年一月三日，經該株式會社指派在我國擔任原告璃
      伽公司之總經理。其等二人均負責原告璃伽公司之經營業
      務，均係為原告璃伽公司處理事務之人。被告二人共同基
      於意圖為自己不法利益之概括犯意聯絡，自九十年五月間
      起，至九十二年八月間止，在未知會「株式會社璃伽麻林
      工程」及未經原告璃伽公司股東會決議之情形下，明知原
      告璃伽公司之章程並未明定董事長得領取報酬，竟擅自由
      被告丙○○○負責指示不知情之會計林翠貞（業經臺灣臺
      中地方法院檢察署檢察官以九十二年度偵字第二○六七四
      號為不起訴處分），假林翠貞之名義，按月由林翠貞向原
      告多領如臺灣臺中地方法院九十四年度易字第八○一號刑
      事判決附表所示之薪資及獎金後，再由林翠貞將之如數轉
      交予被告乙○○。被告二人共同連續以此方式，多次為違
      背其等任務之行為，而被告乙○○先後共計向原告領取一
      百六十五萬四千元之薪資及獎金，足以生損害於原告之財
      產。
    2.又被告二人於九十二年四、五月間，決議由被告丙○○○
      負責出資五十一萬元、被告乙○○負責出資四十九萬元，
      在未知會「株式會社璃伽麻林工程」及未經璃伽公司之股
      東會及董事會之許可及同意之情形下，於九十二年六月二
      十四日，由丙○○○負責出面委託會計師，向主管機關申
      請「公司設立登記預查名稱申請」，著手投資設立黎嘉國
      際股份有限公司（下稱黎嘉公司，登記資本額為一百萬元
      ）。復於九十二年八月一日籌資完畢後，再由丙○○○負
      責出面委託會計師，向主管機關申請黎嘉公司之設立登記
      ，由丙○○○登記擔任黎嘉公司之董事長，另由乙○○登
      記擔任黎嘉公司之董事，該二人計劃以新成立之黎嘉公司
      接替日後結束營業後之原告所留下之相關營業事務，因而
      違背其等二人依委任關係，足以生損害於原告璃伽公司之
      營業利益。經原告發現其等二人上開設立黎嘉公司之行為
      ，被告乃於九十二年八月二十八日，向主管機關申請黎嘉
      公司之解散登記，致未能得逞。
    3.被告丙○○○為籌措設立上開黎嘉公司之資金一百萬元，
      承前同一意圖為自己不法利益之概括犯意，先後於九十二
      年六月底、七月初某日，明知原告璃伽公司實際上並無需
      委託訴外人俊達國際興業有限公司（下稱俊達公司）及受
      興鋁業股份有限公司（下稱受興公司），開發任何新產品
      。其竟為有利於得以私下向俊達公司、受興公司借款，憑
      以支應上開籌設黎嘉公司之一百萬元資金，先後由俊達公
      司、受興公司分別於九十二年六月二十七日、九十二年七
      月三日，各開立一紙品名分別為研發費用、研發費用（代
      工）、金額均為五十二萬五千元之統一發票，交付予原告
      璃伽公司，再由丙○○○擅自指示不知情之林翠貞，以原
      告璃伽公司之名義，各開立一紙面額分別為五十二萬五千
      元之支票，發票日分別為九十二年七月二日、九十二年七
      日十日，受款人分別為俊達公司、受興公司之支票，分別
      交付予俊達公司、受興公司。丙○○○隨於俊達公司將上
      開五十二萬五千元之支票兌現後，即以私人名義向俊達公
      司負責人李幗華，借款四十八萬五千元，而由李幗華開立
      一紙發票人為李幗華、發票日為九十二年七月五日、受款
      人為丙○○○、面額為四十八萬五千元之支票，交付予丙
      ○○○，並於九十二年七月十一日兌現。被告丙○○○即
      以此方式，為違背其任務之行為，足以生損害於原告璃伽
      公司之財產。而遭原告發現上情，故被告丙○○○取消上
      開委託開發交易，並分別交還上開統一發票予訴外人俊達
      公司、受興公司後，俊達公司、受興公司仍先後於九十二
      年八月十二日、九十二年十月三日，將先前持上開支票所
      兌領之五十二萬五千元匯至原告帳戶內。
    4.被告乙○○、丙○○○共同承前同一意圖為自己不法利益
      之概括犯意聯絡，於九十二年八月十四日，在未知會「株
      式會社璃伽麻林工程」及未經原告璃伽公司董事會之同意
      之情形下，即由乙○○負責擅自將丙○○○解任，並核准
      丙○○○向原告所請領之資遺費（退職金）五十六萬二千
      五百元。再由該二人共同指示不知情之林翠貞，將之如數
      撥付予丙○○○。乙○○、丙○○○即共同以此方式，為
      違背其等任務之行為，足以生損害於原告。被告二人前揭
      犯行經本院刑事庭以九十四年度易字第八○一號判決有期
      徒刑六月在案，被告二人上開行為，共同侵害原告權利甚
      為明確，造成原告商譽及營運上重大損害，致原告受有二
      千五百一十四萬九千九百八十九元之損害，為此爰依民法
      第一百八十四條第一項、第一百八十五條、第一百九十五
      條第一項規定請求。
    5.損害賠償金額計算如下：
      (1)被告乙○○多領之薪資及獎金，共計一百六十五萬四千
        元。
      (2)被告丙○○○向原告請領資遣費（退職金），共計五十
        六萬二千五百元。
      (3)被告二人擅自設立黎嘉公司，足以生損害於原告之營業
        利益部分：
        營業損失：原告訂單金額顯示均較九十二年度前減少
          營業收入，共計二千零五十二萬三千四百八十九元。
        承租黎嘉公司辦公室押金六萬元。
        原告公司來台調查被告犯行費用，共計三十五萬元。
        商譽損失：被告對外向客戶表示原告即將倒閉要求轉
          單造成商譽上損失二百萬元，請求依民事訴訟法第二
          百二十二條第二項規定，定其數額。
       (4)綜上合計二千五百一十四萬九千九百八十九元。（計
         算式：0000000+562500+00000000+60000+350000+
         0000000＝00000000）
    並聲明：
    1.被告應連帶給付原告二千五百一十四萬九千九百八十九元
      及自起訴狀繕本送達翌日起至清償日止，按年息百分之五
      計算之利息。
    2.原告願供擔保請准宣告假執行。
貳、被告則以：被告撤回刑事上訴並非承認有罪，是因為被告在
    台灣居留屆滿，不願意因訴訟而往返之故。被告乙○○係原
    告公司之前任董事長，所領取之薪水並非董事報酬，而係領
    董事長之薪水，董事長有決定事務之權限，其發薪水給被告
    二人，屬事務性工作，董事長有此權限，並非雙方代理。被
    告丙○○○於九十二年八月四日起予以資遣，係由被告乙○
    ○依職權而為之決定，並依勞動基準法第十七條規定發給資
    遣費，故被告丙○○○受領資遣費，並無不合。被告於九十
    二年八月一日雖有設立黎嘉公司，但於九十二年八月二十八
    日即解散登記，僅二十七天，並無營業行為，原告根本沒有
    損害發生，原告主張被告設立黎嘉公司致原告受有營業損害
    二千零五十二萬三千四百八十九元為無理由。被告並無對外
    向客戶表示原告即將倒閉而要求轉單之事實，原告並無法舉
    證訂單減少與被告設立黎嘉公司間有何相當因果關係。另原
    告請求承租黎嘉公司辦公室押金六萬元、原告公司來台調查
    被告犯行費用三十五萬元、商譽損失二百萬元部分，均超出
    本院九十四年度易字第八○一號刑事判決認定犯罪行為之範
    圍，原告以刑事附帶民事請求賠償為無理由，更何況原告並
    無上開損害，被告亦無侵權行為，自無請求被告賠償之道理
    等語置辯。並聲明：
    1.駁回原告之訴及假執行之聲請。
    2.如受不利判決，願供擔保請准宣告免為假執行。
參、兩造不爭執之事項：
  (一)被告乙○○於八十四年九月二十九日，經設於日本國三重縣
    員牟郡大安町南金井一七三二番地之「株式會社璃伽麻林工
    程」，指派在我國擔任該株式會社所投資之原告公司之董事
    長。丙○○○亦於八十五年一月三日，經該株式會社指派在
    我國擔任原告公司之總經理。
  (二)被告乙○○、丙○○○於九十二年八月一日籌設黎嘉公司，
    並於九十二年八月二十八日，向主管機關申請解散登記。
  (三)被告二人所為侵占、背信等犯行，經本院刑事庭以九十四年
    度易字第八○一號判決有期徒刑六月在案，並經被告撤回上
    訴確定。
肆、得心證之理由：
一、本件原告主張之事實，有其提出臺灣臺中地方法院九十四年
    度易字第八○一號刑事判決、經濟部九十四年八月二十四日
    經授中字第○九四三二六九九九五○號函暨公司變更登記表
    、被告二人ＥＭＡＩＬ往來文件及中譯文、黎嘉公司設立登
    記預查名稱申請表、公司章程、股東名簿、發起人會議紀錄
    暨董事會議紀錄、臺灣臺中地方法院九十四年度易字第八○
    一號九十四年六月三日、九十四年七月十三日刑事審判筆錄
    等影本各一份、營業損失統計表暨客戶往來訂單明細表影本
    四份、給付薪資表冊影本十八份為證。然為被告所否認，並
    以前揭情詞置辯，復據其提出最高法院八十九年台上字第一
    五三五號判決要旨、最高法院二十一上字第一四八六號判例
    要旨、最高法院六十四年台上字第二七二七號判決要旨及資
    遣通知書等影本各一份為證。是本件兩造所爭執之處，應在
    於：原告依民法第一百八十四條第一項、第一百八十五條及
    第一百九十五條第一項等規定所為之本件請求（如九十四年
    十月四日民事更正狀聲明狀之更正後之聲明所載）是否有理
    由？又本件損害賠償範圍為何？
二、原告主張被告二人未經原告公司股東會決議，擅自領取報酬
    ，並於九十二年八月一日籌設黎嘉公司，造成原告損害等情
    ，有其提出之前揭卷附臺灣臺中地方法院九十四年度易字第
    八○一號刑事判決、臺灣臺中地方法院九十四年度易字第八
    ○一號九十四年六月三日、九十四年七月十三日刑事審判筆
    錄、被告二人ＥＭＡＩＬ往來文件及中譯文、黎嘉公司設立
    登記預查名稱申請表、公司章程、股東名簿、發起人會議紀
    錄暨董事會議紀錄等影本各一份、營業損失統計表暨客戶往
    來訂單明細表影本四份、給付薪資表冊影本十八份為證，尚
    非無憑，被告固抗辯稱被告撤回刑事上訴並非承認有罪，雖
    被告於九十二年八月一日有設立新公司，但於九十二年八月
    二十八日即解散登記，僅二十七天，並無營業行為，原告根
    本沒有損害發生，被告亦無侵權行為，自無請求被告賠償之
    道理云云。然查被告二人因本件背信之不法行為，其刑案部
    分業經臺灣臺中地方法院九十四年度易字第八０一號刑事判
    決：「乙○○共同連續為他人處理事務，意圖為自己不法之
    利益，而為違背其任務之行為，致生損害於本人之財產，處
    有期徒刑陸月，併科罰金玖仟元，有期徒刑如易科罰金，及
    罰金如易服勞役，均以參佰元折算壹日。丙○○○連續為他
    人處理事務，意圖為自己不法之利益，而為違背其任務之行
    為，致生損害於本人之財產，處有期徒刑陸月，併科罰金陸
    仟元，有期徒刑如易科罰金，及罰金如易服勞役，均以參佰
    元折算壹日。」確定等情，為兩造所不爭，並據本院調取前
    開刑事全卷查閱屬實，又本件原告確係因被告背信行為致受
    有損害乙節，亦據本院刑庭承審法官調查明確，並於判決理
    由中詳細論斷以：「.....( 二)、惟查：１、被告乙○○於
    犯罪事實欄一、(一)、所示之時地，曾經被害人「株式會社
    璃伽麻林工程」指派為該株式會社所投資之告訴人璃伽公司
    之法人代表兼告訴人璃伽公司之董事長；另被告丙○○○於
    如犯罪事實欄一、(一)、所示之時地，曾經被害人「株式會
    社璃伽麻林工程」指派為該株式會社所投資之告訴人璃伽公
    司之總經理等事實，業為被告乙○○、丙○○○二人所不爭
    執（參本院卷第二五頁），並有告訴人璃伽公司所提該公司
    之股份有限公司變更登記表、董事、監察人資料等附於九十
    二年度發查字第三二六六號偵查卷第十四頁至第十八頁可參
    。準此，其等二人應均屬曾為負責告訴人璃伽公司之經營業
    務，而均係為被害人「株式會社璃伽麻林工程」及告訴人璃
    伽公司處理事務之人（公司法第八條參照）。２、(1)、被告
    乙○○曾於如犯罪事實欄一、(二)、所示之時地，以上開方
    式，由被告丙○○○負責指示案外人林翠貞，由伊借用案外
    人林翠貞之名義，共計向告訴人璃伽公司領取一百六十五萬
    四千元之薪資及獎金之事實，業據被告乙○○供承在卷（參
    本院卷第一五二頁），並為被告丙○○○所不爭執（參本院
    卷第二五七頁），且核與證人林翠貞於本院審理時之證述（
    參本院卷第二五一頁）相符，並有告訴人璃伽公司所提該公
    司上開帳戶交易明細一份，證人林翠貞所提經被告乙○○簽
    收之兌換外匯水單十一張分附於九十二年度偵字第二○六七
    四號偵查卷第三二頁至第四八頁、第二二七頁至第二三七頁
    可參。(2)、按董事之報酬，未經章程訂明者，應由股東會議
    定之，公司法第一百九十六條定有明文。被告乙○○自八十
    四年九月二十九日起，至九十年四月止，並未自告訴人璃伽
    公司支領任何薪資及獎金，且告訴人璃伽公司之章程亦未明
    訂被告乙○○可支領薪資及獎金，告訴人璃伽公司之股東會
    亦未決議被告乙○○可支領薪資及獎金。且伊亦未將上開支
    領薪資及獎金之事回報被害人「株式會社璃伽麻林工程」等
    情，業為被告乙○○所自承（參本院卷第一六○頁）。準此
    ，被告乙○○徒以：伊當時既為告訴人璃伽公司之董事長，
    自應有權限決定告訴人璃伽公司應支付多少薪資及獎金予伊
    云云，核與公司法第一百九十六條所定相悖，伊該部分所辯
    ，洵無可取。(3)、參以被告乙○○、丙○○○係以指示證人
    林翠貞，先以證人林翠貞之名義，向告訴人璃伽公司代領薪
    資後，再轉交付予被告乙○○之方式，達成由被告乙○○向
    告訴人璃伽公司領取上開薪資及獎金之目的等情，堪認被告
    乙○○、丙○○○應係有意不讓被害人「株式會社璃伽麻林
    工程」，發覺被告乙○○除有向該株式會社領取董事之報酬
    外，另外有自告訴人璃伽公司領取上開薪資及獎金之事實，
    由此益徽被告乙○○、丙○○○就此部分確有背信之犯意聯
    絡甚明。至被告乙○○固辯以：係因牽涉外國（日本）人報
    稅之問題，始以證人林翠貞之名義，代為領取薪資及獎金云
    云。惟徵以：被告丙○○○亦同屬外國（日本）人，其即係
    經被害人「株式會社璃伽麻林工程」同意後，以其名義，具
    名向告訴人璃伽公司領取薪資及獎金，足見被告乙○○上開
    所辯，顯係伊事後脫責之詞，不足採信。(4)、被告乙○○、
    丙○○○在未知會被害人「株式會社璃伽麻林工程」及未經
    告訴人璃伽公司股東會決議之情形下，均明知璃伽公司之章
    程並未明定董事長得領取報酬，竟擅自共同指示證人林翠貞
    以上開方式，由被告乙○○連續向告訴人璃伽公司共計領取
    一百六十五萬四千元之薪資及獎金。稽其等所為，顯足以生
    損害於被害人「株式會社璃伽麻林工程」之投資利益及告訴
    人璃伽公司之財產。３、(1)、按董事為自己或他人為屬於公
    司營業範圍內之行為，應對股東會說明其行為之重要內容，
    並取得許可；又經理人不得兼任其他營利事業之經理人，並
    不得自營或為他人經營同類之業務。但經依公司法第二十九
    條第一項規定之方式同意者，不在此限，公司法第二百零九
    條第一項、第三十二條分別定有明文。(2)、被告乙○○、丙
    ○○○曾於如犯罪事實欄一、(三)、所示之時地，以上開方
    式，共同投資設立黎嘉公司，欲以新成立之黎嘉公司接替日
    後結束營業後之告訴人璃伽公司所留下之相關營業事務，但
    因告訴人璃伽公司並未如預期地結束營利，其等隨已辦理該
    公司之解散登記之事實，業為其等所不爭執，且供述互核相
    吻（參本院卷第二五頁），復核與證人即前勤業眾信會計師
    事務所職員曾慧瑛於偵查中所為結述（參九十二年度偵字第
    二○六七四號偵查卷第二五四頁、第二五五頁）相符，並有
    告訴人璃伽公司所提被告丙○○○與被告乙○○電子郵件之
    中譯文二紙，公司設立登記預查名稱申請表、該公司章程、
    股東名簿、發起人會議紀錄、董事會議紀錄各一件，往來書
    信二紙附於九十二年度發查字第三二六六號偵查卷第二五頁
    至第二八頁、第三四頁至第四七頁可參，及公司基本資料查
    詢、董事、監察人資料各一紙，經濟部函二紙，股份有限公
    司設立登記表、臨時股東會議紀錄各一紙附於九十二年度偵
    字第二○六七四號偵查卷第一四一頁、第一四二頁、第一八
    四頁、第一八五頁、第二三九頁至第二四三頁可參。(3)、被
    告乙○○、丙○○○在未知會被害人「株式會社璃伽麻林工
    程」及未經告訴人璃伽公司之股東會及董事會之許可及同意
    之情形下，在告訴人璃伽公司尚未結束營業前，即擅自共同
    投資設立黎嘉公司，並由被告丙○○○登記擔任黎嘉公司之
    董事長，另由被告乙○○登記擔任黎嘉公司之董事，欲以新
    成立之黎嘉公司接替日後結束營業後之告訴人璃伽公司所留
    下之相關營業事務。稽其等所為，明顯違反公司法第二百零
    九條第一項、第三十二條所定之董事、經理人對股份有限公
    司應負之「競業禁止」義務。從而，被告乙○○、丙○○○
    均辯稱：其等並無背信之主觀犯意云云，應屬卸責之詞，洵
    無可採。(4)、被告乙○○、丙○○○在未知會被害人「株式
    會社璃伽麻林工程」及未經告訴人璃伽公司之股東會及董事
    會之許可及同意之情形下，竟擅自共同以上開方式，成立黎
    嘉公司。稽其等所為，顯足以生損害於告訴人璃伽公司之營
    業利益及被害人「株式會社璃伽麻林工程」之投資利益。
    ４、(1)、被告丙○○○曾於如犯罪事實欄一、(四)、所示之
    時地，為便利其得以私下向俊達公司、受興公司借款，乃假
    委託該二公司發開新產品之名義，擅自指示證人林翠貞開立
    上開以告訴人璃伽公司為發票人，面額為五十二萬五千元之
    支票各一紙，分別交付予俊達公司、受興公司，由該二公司
    持以兌現。之後，其再向案外人即俊達公司之負責人李幗華
    借得四十八萬五千元。嗣俊達公司、受興公司在其取消上開
    委託開發新產品後，已分別匯還告訴人璃伽公司各五十二萬
    五千元等事實，業據被告丙○○○供承不諱（參本院卷第二
    五頁、第二四○頁至第二四四頁、第二四八頁、第二四九頁
    ），核與證人即俊達公司之負責人李幗華、證人即受興公司
    之負責人羅崇仁二人分別於本院審理時之結述（參本院卷第
    二三五頁至第二四一頁、第二四五頁至第二四八頁），及證
    人林翠貞於本院審理時之結述（參本院卷第二五一頁至第二
    五三頁）相符，並有告訴人璃伽公司之公司基本資料查詢二
    紙，支票三紙，存摺一紙附於九十二年度發查字第三二六六
    號偵查卷第一九頁至第二二頁、第二八頁至第三三頁可參，
    存摺往來明細分戶帳一紙附於九十二年度偵字第二○六七四
    號偵查卷第四八頁，及上開統一發票二紙，支票開立明細、
    折讓單、存摺影本各一紙，轉帳傳票三紙附於本院卷一七三
    頁、第一七四頁，第一八九頁至第一九二頁可參。(2)、被告
    丙○○○為便利其得以私下向俊達公司、受興公司借款，憑
    以籌措成立黎嘉公司之資金，竟以上開方式，擅自開立告訴
    人璃伽公司之支票二紙（面額分別為五十二萬五千元），分
    別交付予俊達公司、受興公司持以兌領。稽其所為，顯足以
    生損害於被害人「株式會社璃伽麻林工程」之投資利益及告
    訴人璃伽公司之財產。(3)、至告訴意旨固指稱：被告乙○○
    應與被告丙○○○上開背信犯行部分，具有犯意之聯絡及行
    為之分擔，其等為共同正犯云云。惟訊據被告乙○○堅詞否
    認有與被告丙○○○共同為上開犯行，辯稱：被告丙○○○
    擅自開立上開支票之事，伊事先確實不知情（參本院卷第一
    六三頁）等語，核與被告丙○○○於本院審理時之供述（參
    本院卷第一六頁）相符。且證人林翠貞於本院審理時，亦結
    稱：係被告丙○○○指示開立上開二紙支票（參本院卷第二
    五二頁）等語。復徵以被告乙○○確有有出資四十九萬元，
    與被告丙○○○共同投資成立資本額為一百萬元之黎嘉公司
    。而被告丙○○○於九十二年七月十一日，向證人李幗華借
    得四十八萬五千元後，隨於九十二年七月二十二日，匯出五
    十一萬元至黎嘉公司上開帳戶內，作為其與被告乙○○共同
    投資黎嘉公司之出資等情，有告訴人璃伽公司所提存摺一紙
    附於九十二年度發查字第三二六六號偵查卷第三三頁可參，
    及被告等所提出之委託書、股東繳納現金股款明細表、資本
    額查核報告書、匯款水單、存摺各一紙附於九十二年度偵字
    第二○六七四號偵查卷第二一二頁至第二一九頁可參。準此
    ，倘被告乙○○當初確實知悉被告丙○○○係計劃以上開方
    式，籌措黎嘉公司之一百萬元資金，則衡以常情，被告乙○
    ○應無可能尚於九十二年七月二十五日，自行匯款四十九萬
    元至黎嘉公司上開帳戶內，而應直接要求被告丙○○○直接
    將受興公司於九十二年七月二十一日，匯入被告丙○○○帳
    戶之五十萬元，逕行挪用充作伊之四十九萬元出資即可。由
    此足認被告乙○○上開所辯，應非虛構之詞，堪值採信。從
    而，尚難徒以被告乙○○當時為告訴人璃伽公司之董事長等
    情，即率認被告乙○○確有與被告丙○○○共同為上開背信
    犯行，特予指明。５、(1)、依公司法二十九條第一項第三款
    規定，股份有限公司之經理人之委任、解任及報酬，應由董
    事會決議行之，並非屬董事長之權限。(2)、被告乙○○、丙
    ○○○曾於如犯罪事實欄一、(五)、所示之時地，在未知會
    被害人「株式會社璃伽麻林工程」及未經告訴人璃伽公司董
    事會之同意之情形下，即由被告乙○○擅自將被告丙○○○
    解任，並核准被告丙○○○得向告訴人璃伽公司請領資遺費
    （退職金）五十六萬二千五百元，再由該二人共同指示證人
    林翠貞，將之撥付予被告丙○○○等情，業為被告乙○○所
    自承（參本院卷第一五三頁至第一五五頁），核與被告丙○
    ○○於本院時之供述（參本院卷第一五六頁），及證人林翠
    貞於本院審理時之結述（參本院卷第二五六頁）相符，並有
    存摺往來明細分戶帳一紙附於九十二年度偵字第二○六七四
    號偵查卷第四八頁可參。(3)、被告乙○○辯稱：伊既為告訴
    人璃伽公司之董事長，自有權限解任被告丙○○○云云，顯
    與公司法第二十九條第一項所定意旨相悖。從而，被告乙○
    ○此部分所辯，亦同無可取。至被告乙○○辯稱：其發給上
    開退職金（資遺費）予被告丙○○○前，曾詢問過會計師之
    意見，係會計師認為可以發放，伊才核准發放云云。惟觀諸
    被告等所提附於九十二年度偵字第二○六七四號偵查卷第一
    ○一頁之勤業眾信會計師事務所函所載，該函係回覆告訴人
    璃伽公司詢問：股份有限公司如何依勞動基準法規定，計算
    「員工」退職金之計算公式，及應依所得稅法，先行扣繳所
    得之比率而已，並非針對被告丙○○○之個案情形有所回覆
    。況被告丙○○○係屬「經理人（與公司間為委任關係）」
    ，並非屬一般員工（與公司間為僱傭（勞動契約）關係），
    足見被告乙○○以上開函文置辯，顯無可取。(4)、被告乙○
    ○、丙○○○在未知會被害人「株式會社璃伽麻林工程」及
    未經告訴人璃伽公司董事會之同意之情形下，即擅自將被告
    丙○○○解任，並共同指示證人林翠貞，將資遺費（退職金
    ）五十六萬二千五百元，發放予被告丙○○○。稽其等所為
    ，顯足以生損害於被害人「株式會社璃伽麻林工程」之投資
    利益及告訴人璃伽公司之財產。６、綜上所述，被告等上開
    所辯，均無可採。本件事證明確，被告等犯行均已堪認定。
    」等語明確，足見被告此部分所辯，顯與事實未符，應不可
    採，而應以原告之主張，較可採信為真實。依上，被告對原
    告自應負侵權行為之損害賠償責任。從而，原告憑以請求被
    告賠償原告因此造成之損害，即應准許。
三、原告主張其因被告二人上開不法行為，致受有下列損害合計
    二百二十一萬六千五百元：(1)被告乙○○多領之薪資及獎金
    ，計一百六十五萬四千元。(2)被告丙○○○向原告請領資遣
    費（退職金），計五十六萬二千五百元。被告二人就其等有
    分別領取上開金額之事實固不爭執，惟抗辯稱：(1)被告乙○
    ○多領之薪資及獎金部分：被告乙○○係原告公司之前任董
    事長，所領取之薪水並非董事報酬，而係領董事長之薪水，
    董事長有決定事務之權限，其發薪水給被告二人，屬事務性
    工作，董事長有此權限，並非雙方代理。(2)被告丙○○○向
    原告請領資遣費（退職金）部分：被告丙○○○於九十二年
    八月四日起予以資遣，係由被告乙○○依職權而為之決定，
    並依勞動基準法第十七條規定發給資遣費，故被告丙○○○
    受領資遣費，並無不合。然查被告二人確係共同基於意圖為
    自己不法利益之概括犯意聯絡，自九十年五月間起，至九十
    二年八月間止，在未知會「株式會社璃伽麻林工程」及未經
    原告公司股東會決議之情形下，明知原告公司之章程並未明
    定董事長得領取報酬，竟擅自由被告丙○○○負責指示不知
    情之原告公司會計林翠貞，假林翠貞之名義，按月由林翠貞
    向原告公司多領如附表所示之薪資及獎金後，再由林翠貞將
    之如數轉交予被告乙○○，被告二人即共同連續以此方式，
    多次為違背其等任務之行為，而由被告乙○○先後共計向原
    告公司領取一百六十五萬四千元之薪資及獎金；被告二人復
    於九十二年八月十四日，在未知會「株式會社璃伽麻林工程
    」及未經原告公司董事會之同意之情形下，即由被告乙○○
    負責擅自將被告丙○○○解任，並核准被告丙○○○向原告
    公司所請領之資遺費（退職金）五十六萬二千五百元，足以
    生損害於原告公司之財產等情，已據本院九十四年度易字第
    八０一號刑事判決認定明確，有如前述，則被告二人猶以前
    揭情詞置辯，顯與事實未符，應不可採。又被告二人以共同
    背信之不法行為，侵害原告公司之權利，致使原告公司受有
    二百二十一萬六千五百元之損害，此部分原告依民法第一百
    八十四條第一項、第一百八十五條侵權行為之法律關係訴請
    被告二人連帶給付二百二十一萬六千五百元及法定遲延利息
    ，即屬有據，應予准許。
四、至原告雖主張被告二人擅自設立黎嘉公司，足以生損害於原
    告之營業利益，包括：營業損失：原告訂單金額顯示均較
    九十二年度前減少營業收入，共計二千零五十二萬三千四百
    八十九元。承租黎嘉公司辦公室押金六萬元。原告公司
    來台調查被告犯行費用，共計三十五萬元。商譽損失：被
    告對外向客戶表示原告即將倒閉要求轉單造成商譽上損失二
    百萬元云云。然為被告所否認，並以前揭情詞置辯。經查原
    告雖主張其受有營業損失二千零五十二萬三千四百八十九元
    ，惟被告固有於九十二年八月一日設立黎嘉公司，但於九十
    二年八月二十八日即解散登記，僅二十七天，並無營業行為
    ，此為兩造所不爭，而依前開刑事判決認定之事實，顯示被
    告二人計劃以新成立之黎嘉公司接替日後結束營業後之原告
    公司所留下之相關營業事務，應係違背其等二人依委任關係
    ，應對原告公司及「株式會社璃伽麻林工程」所負之「競業
    禁止」義務，足見被告二人設立黎嘉公司只是違反民法第五
    百六十三條禁止競業之範圍，而依最高法院八十一年台上字
    第一四五三號裁判意旨，此部分只能依競業行為所得之利益
    作為損害賠償依據，黎嘉公司既無營業行為，即無所得利益
    可言，原告憑以請求損害賠償，即屬無據，況查原告並無法
    舉證訂單減少與被告設立黎嘉公司間有何相當因果關係，則
    原告猶主張被告設立黎嘉公司致原告受有損害二千零五十二
    萬三千四百八十九元云云，此部分益無足採。復按「因犯罪
    而受損害之人，於刑事訴訟程序固得附帶提起民事訴訟，對
    於被告請求回復其損害，但其請求回復之損害，以被訴犯罪
    事實所生之損害為限，否則縱令得依其他事由，提起民事訴
    訟，亦不得於刑事訴訟程序附帶為此請求。」，最高法院六
    十年台上字第六三三號判例著有明文。是就承租黎嘉公司辦
    公室押金六萬元部分，原告此項請求，並不在本院九十四年
    度易字第八○一號刑事判決認定犯罪行為之範圍，況且被告
    亦否認有挪用原告六萬元之事實，原告就此亦無舉證以實其
    說，其以刑事附帶民事請求賠償自無理由。次就原告公司來
    台調查被告犯行費用三十五萬元部分，原告此項請求，亦不
    在本院九十四年度易字第八○一號刑事判決認定犯罪行為之
    範圍，復為被告所否認，則原告以刑事附帶民事請求賠償，
    此部分亦為無理由。至有關原告主張受有商譽損失二百萬元
    部分，亦為被告所否認，並抗辯稱：其等並無對外向客戶表
    示原告即將倒閉而要求轉單之事實，而觀諸原告提出卷附被
    告二人Ｅ-ＭＡＩＬ往來文件所載，其內容全文並未要求客
    戶轉單，且客戶也沒有收到要求轉單之訊息，此充其量應僅
    被告丙○○○個人構想，並無證據證明其已得被告乙○○同
    意，既未付諸實施，原告即無商譽損失可言，況且在前揭刑
    事判決中亦未認定有侵害到原告商譽之事實，則原告依民法
    第一百九十五條第一項規定，以刑事附帶民事請求賠償，此
    部分亦為無理由。
五、綜上所述，原告依據民法侵權行為之法律關係，請求被告二
    人連帶賠償其因本件背信之不法行為所受之損害，其金額合
    計為二百二十一萬六千五百元。從而，原告所請於二百二十
    一萬六千五百元之範圍內，洵屬正當，應予准許，其餘逾此
    範圍之請求，則非有據，應予駁回。又原告併請求自起訴狀
    繕本送達翌日即九十四年六月四日）起至清償日止，按法定
    利率年息百分之五計算之遲延利息，核無不合，併予准許，
    爰為判決如主文所示。
伍、本件事證已臻明確，兩造其餘之攻擊防禦方法無逐一論述之
    必要，附此敘明。又兩造陳明願供擔保，聲請宣告假執行或
    免為假執行，經核原告勝訴部分，合於法律規定，爰分別酌
    定相當之擔保金額宣告之；原告其餘假執行之聲請，因訴之
    駁回而失所依據，不予准許。
陸、訴訟費用負擔之依據：民事訴訟法第七十九條、第八十五條
    第二項。
中　　華　　民　　國　　94　　年　　12　　月　　6　　日
                  民事第二庭    法  官  呂明坤
正本係照原本作成。
如對本判決上訴，須於判決送達後20日內向本院提出上訴狀。
中　　華　　民　　國　　94　　年　　12　　月　　6　　日
                                書記官
